臺灣高雄地方法院民事判決　　　　　　　100年度訴字第821號
原　　　告　李國祥
訴訟代理人　莊玉燕
被　　　告　陳福鄰
上列當事人間損害賠償事件，本院於民國100 年6 月22日言詞辯
論終結，判決如下：
    主      文
被告應給付原告新臺幣萬零柒佰元，及自民國九十九年十二月
十六日起至清償日止，按週年利率百分之五計算之利息。
原告其餘之訴均駁回。
訴訟費用由被告負擔八分之一，餘由原告負擔。
本判決第一項得假執行。但被告如以新臺幣萬零柒佰元為原告
預供擔保後，得免為假執行。
原告其餘假執行之聲請駁回。
    事實及理由
壹、程序部分：
  一、被告前經合法通知，猶未於最後言詞辯論期日到場，且核
      無民事訴訟法第386 條所列各款情形，爰依原告之聲請准
      由其一造辯論而為判決。
  二、按訴狀送達後，原告不得將原訴變更或追加他訴，但擴張
      或減縮應受判決事項之聲明者，不在此限，民事訴訟法第
      255 條第1 項第3 款定有明文。查原告最初起訴聲明為：
      (1)被告應給付新台幣（以下同）20萬3150元，及自起訴狀
      繕本送達翌日起至清償日止，按週年利率5%計算之利息；
      (2)被告應於中國時報、聯合報刊登5 公分×10公分道歉啟
      事；(3)願供擔保請准宣告假執行。嗣於審理中乃就上述(1)
      所載請求金額減縮為20萬700 元（原請求診斷證明書費用
      減為700 元，並捨棄調閱本院簡易庭錄影帶費用2000元，
      參見本院卷第54頁）。經核原告前揭訴之變更乃屬減縮應
      受判決事項之聲明，要與前開規定相符，應予准許。
貳、實體部分：
  一、原告主張：被告係址設高雄市前金區市○○路大正法律事
      務所負責人，前為訴外人李淑卿針對原告所聲請強制執行
      事件提起第三人異議之訴（98年度審簡上字第280 號），
      並為李淑卿擔任訴訟代理人。詎被告於上述案件民國98年
      11月17日庭訊後即當日11時許，先在本院簡易庭2 樓電梯
      口要求原告撤回該案上訴，遭原告拒絕後，被告乃逕以暴
      力毆擊原告，並阻止原告離去，且被告此舉嗣經法院判決
      有罪確定在案。準此，原告因上述遭被告傷害一事而支出
      診斷證明書費用700 元，另因身心受創而請求慰撫金20萬
      元。此外，被告竟於法庭內眾目睽睽下公然行兇，有羞辱
      原告之故意，並藐視司法威信，自應於大眾媒體刊登道歉
      啟事。為此爰依侵權行為之法律關係提起本訴，並聲明：
      (1)被告應給付原告20萬700 元，及自起訴狀繕本送達翌日
      起至清償日止，按週年利率5%計算之利息；(2)被告應於中
      國時報、聯合報刊登5 公分×10公分道歉啟事；(3)願供擔
      保請准宣告假執行。
  二、被告則以：本件係因雙方互毆而互有受傷，原告所受傷害
      程度輕微，則其所主張鉅額請求實屬無據，亦未舉證予以
      證明。另原告主張登報道歉一節，更與本件無實質關係等
      語資為抗辯。並聲明：(1)原告之訴及假執行之聲請均駁回
      ；(2)如受不利判決，願供擔保請准宣告免為假執行。
  三、兩造爭執及不爭執事項：
    (一)當事人不爭執部分：
      (1)被告前為李淑卿提起第三人異議之訴擔任訴訟代理人，
        且兩造於98年11月17日10時35分許，因上述案件即本院
        98年度審簡上字第280 號民事事件至本院簡易庭2 樓第
        四法庭開庭。嗣於同日10時59分許開庭結束後，被告因
        見原告在本院簡易庭2 樓電梯口等待電梯，遂向原告遊
        說撤回上訴，惟遭原告表示拒絕並欲搭乘電梯離去，詎
        被告竟基於傷害犯意，逕在2 樓電梯內及1 樓電梯出口
        處，以徒手方式毆打原告頭部及臉部，致其受有左額瘀
        血0.8 ×1.2 公分、左頰瘀血0.3 ×1.0 公分、左頸瘀
        血0.5 ×1.0 公分及0.5 ×1.2 公分等傷害。
      (2)被告所涉傷害犯行，前經本院100 年度簡上字第96號刑
        事判決判處有期徒刑2 月，如易科罰金以1000元折算1
        日確定在案。
    (二)當事人爭執部分：
      (1)原告各項所得請求損害賠償數額為何？
      (2)原告另請求被告登報道歉有無理由？
  四、本院之判斷：
    (一)原告各項所得請求損害賠償數額為何？
      (1)按正當防衛係對於現在不正之侵害防衛自己或他人之權
        利者而言，當事人發生口角互毆彼此成傷，不能證明他
        方先行侵害，自不得主張正當防衛；再彼此互毆，必以
        一方初無傷人之行為，因排除對方不法之侵害而加以還
        擊，始得以正當防衛論，無從分別何方為不法侵害之互
        毆行為，不得主張防衛權，最高法院17年上字第686 號
        、30年上字第1040號分別著有判例。查被告確有於上述
        時、地以徒手方式毆擊原告，並使原告受有前揭身體傷
        害之情，業有陳中柱外內科醫院驗傷診斷書1 份在卷可
        稽（參見98年度偵字第34728 號卷第5 頁），復為兩造
        所不爭執，是此部分事實應堪認定。至被告雖抗辯本件
        實係兩造互毆云云，既未據被告針對其果有遭原告先行
        出手攻擊、以及是否基於防衛意思而實施上述傷害行為
        等情舉證以實其說，揆諸前揭說明，被告自無從主張正
        當防衛而免除其不法侵權之損害賠償責任，合先敘明。
      (2)按因故意或過失，不法侵害他人之權利者，負損害賠償
        責任，民法第184 條第1 項前段定有明文。承前所述，
        原告既因遭被告出手毆擊而受傷，自得依法請求被告賠
        償其所受損害。爰就原告所得請求數額分述如下：
        診斷證明書費用部分：
          查原告於上述時、地遭被告毆擊後，旋於同日11時20
          分許前往陳中柱外內科醫院驗傷，並支出請領診斷證
          明書費用700 元一節，有前開該院驗傷診斷書暨收據
          （參見本院卷第24頁）各1 件可證。又此筆費用雖非
          因原告上述侵權行為直接所受之損害，惟性質上乃係
          原告為實現損害賠償債權所支出之必要費用，且係因
          加害人之侵權行為所引起（最高法院92年度台上字第
          2653號判決意旨參照），故原告自得請求此部分費用
          之損害。
        慰撫金部分：
          按不法侵害他人之身體、健康、名譽、自由、信用、
          隱私、貞操，或不法侵害其他人格法益而情節重大者
          ，被害人雖非財產上之損害，亦得請求賠償相當之金
          額，民法第195 條第1 項定有明文。其次，非財產上
          損害之數額是否相當，應以實際加害情形與其名譽影
          響是否重大，及被害者之身份地位與加害人經濟狀況
          等關係定之；另針對慰藉金之賠償須以人格權遭遇侵
          害，使精神上受有痛苦為必要，其核給標準固與財產
          上損害之計算不同，然非不可斟酌雙方身份資力與加
          害程度，及其他各種情形核定相當之數額，最高法院
          47年台上字第1221號及51年台上字第223 號亦分別著
          有判例。本件原告係因遭被告以徒手毆擊而受有身體
          傷害之事實，業據本院認定如前，故原告除身體所受
          具體傷勢外，精神上亦將因此受有痛苦，至堪採認，
          是其依前揭規定請求被告賠償所受非財產上之損害，
          誠屬有據。茲查原告名下財產有亞典國際開發股份有
          限公司投資1 筆；被告則為高中畢業，以從事法律服
          務為業，名下有汽車1 部等情，有卷附財產及戶籍資
          料可參（參見本院卷第5 至6 、10頁），本院遂審酌
          當事人之社會地位、經濟暨財產狀況，另兼衡此舉對
          原告心理及生理上造成之痛苦程度等一切情狀，乃認
          原告所得請求慰撫金數額以3 萬元為適當，逾此範圍
          之其餘請求則無理由，應予駁回。
        末按，依民法第229 條規定給付無確定期限者，債務
          人於債權人得請求給付時，經其催告而未為給付，自
          受催告時起，負遲延責任；其經債權人起訴而送達訴
          狀，或依督促程序送達支付命令，或為其他相類之行
          為者，與催告有同一之效力。查本件係由原告提起刑
          事附帶民事訴訟，起訴狀繕本於99年12月15日送達予
          被告收受在案，故原告請求被告就上述應給付款項3
          萬700 元（3 萬元＋700 元＝3 萬700 元）另自99年
          12月16日起至清償日止，按週年利率5%計算之利息，
          亦屬有據。
    (二)原告請求被告登報道歉有無理由？
      按當事人主張有利於己之事實者，就其事實有舉證之責任
      ，民法第277 條定有明文。又民法第195 條將「名譽」列
      為保護之客體，並規定被害人得請求慰撫金及回復名譽之
      適當處分，所謂回復名譽之適當處分，「登報道歉」，不
      失為回復名譽適當處分之一種。本件固據原告主張被告於
      法庭內眾目睽睽下公然行兇，有羞辱原告之故意，並藐視
      司法威信，遂請求被告應登報道歉云云。然承前所述，被
      告乃係於本院簡易庭2 樓電梯內及1 樓電梯出口處實施前
      揭傷害行為，要非在法庭內實施該等行為，故原告此部分
      指訴顯有誤認，況被告此舉是否藐視司法威信，亦非屬當
      事人間之私權糾紛，尚非許由原告任意加以主張。此外，
      原告既始終未能舉證證明其有何名譽權遭受侵害之情，是
      其另請求被告應登報道歉云云，洵屬無據，應予駁回。
  五、綜前所述，原告依據侵權行為之法律關係請求被告應給付
      3 萬700 元，及自99年12月16日起至清償日止按週年利率
      5%計算之利息部分為有理由，應予准許；逾此範圍外之請
      求則屬無據，依法應予駁回。
  六、此外，原告前揭勝訴部分所命被告給付金額未逾50萬元，
      應依民事訴訟法第389 條第1 項第5 款規定依職權宣告假
      執行。另被告陳明願供擔保聲請宣告免為假執行，核無不
      合，爰酌定相當擔保金額准許之。至原告其餘敗訴部分之
      假執行聲請即失所依附，併予駁回。
  七、本件事證已臻明確，兩造其餘主張陳述及所提證據方法，
      經本院斟酌後認均不足以影響本判決結果，自無逐一詳予
      論駁之必要，併此敘明。
  八、據上論結，本件原告之訴一部有理由，一部無理由，依民
      事訴訟法第389 條第1 項第5 款、第392 條第2 項、第79
      條，判決如主文。
中    華    民    國    100   年    7     月    6     日
                  民事第六庭  法  官  陳明呈
以上正本係照原本作成。
如對本判決上訴，須於判決送達後20日內向本院提出上訴狀。如
委任律師提起上訴者，應一併繳納上訴審裁判費。
中    華    民    國    100   年    7     月    6     日
                              書記官  黃靖媛